臺灣臺中地方法院刑事判決　94年度易字第1405號
公　訴　人　臺灣臺中地方法院檢察署檢察官
被　　　告　甲○○
　　　　　　　　　　（現服役中，部隊信箱號碼：左營郵政
上列被告因偽造文書案件，經檢察官聲請以簡易判決處刑（聲請
案號：九十四年度偵字第八七０七號），本院臺中簡易庭認不宜
逕以簡易判決處刑，應適用通常訴訟程序審判，因被告於準備程
序中就被訴事實為有罪之陳述，本院合議庭裁定由受命法官獨任
進行簡式審判程序，本院判決如下：
    主    文
甲○○偽造署押，足以生損害於他人，處有期徒刑月，如易科
罰金，以佰元折算壹日。如附表所示之「乙○○」、「黃身妹
」署押合計伍枚，沒收。
    事    實
一、甲○○前於民國九十二年間因偽造文書案件，經本院以九十
    二年度訴字第二六一一號判決判處有期徒刑三月確定，於九
    十三年四月七日易科罰金執行完畢（不構成累犯）。詎其於
    九十二年七、八月間因須錢孔急，而向地下錢莊借貸；其後
    因錢莊人士得知其將入營服役，而其先前借貸之金錢尚有部
    分金額未清償，乃於九十三年三月初某日在臺中市○○路與
    五權西路路口約同甲○○洽談；甲○○於是日應某不詳錢莊
    人士要求，在該錢莊人士駕駛前來之不詳車號汽車上，簽發
    如附表所示之本票二紙，並應該錢莊人士之要求，於附表編
    號一所示之本票正面非發票人之左上角、右下角處各偽造其
    父親「乙○○」、祖母「黃身妹」之簽名及指印各一枚，於
    附表編號二所示之本票正面非發票人之左下角處偽造「乙○
    ○」之簽名一枚，足以生損害於乙○○及黃身妹二人。嗣於
    九十四年四月十三日因某不詳錢莊人士持該二紙本票影本前
    往乙○○住所催討債務，並將本票影本張貼於其住所信箱上
    ，乙○○始發現上情。
二、案經乙○○訴由憲兵司令部臺中憲兵隊報請臺灣臺中地方法
    院檢察署檢察官偵查後聲請簡易判決處刑。
    理    由
一、上揭事實，業據被告甲○○於偵查中、本院準備程序及審理
    時坦白不諱，核與告訴人乙○○、黃身妹於憲兵隊之陳述、
    檢察官訊問時所指述之情節大致相符（參偵卷第五至七頁、
    第十八、十九頁），應認被告之自白與事實相符，而得為證
    據。此外，並有扣案之本票影本二紙附卷可憑（參偵卷第十
    三、十四頁）。本件事證已經明確，被告上揭犯行，洵堪認
    定。至公訴意旨雖認被告係於如附表所示票載發票日偽造系
    爭署押，然被告供承係於九十三年三月初為之，且依社會通
    常交易情形，民眾確有往後填載發票日期之習慣，被告上開
    陳述，亦非屬無據，且本件亦查無被告確係於票載發票日偽
    造乙○○、黃身妹署押之情事，自應為有利被告之認定，即
    認本件被告係於九十三年三月初同時偽造上揭署押等，附此
    敘明。
二、查被告雖偽造「乙○○」、「黃身妹」二人之簽名及指印於
    本票上，惟其偽造署押之位置，並非票據正面之發票人欄，
    亦非票據背面之背書處，自不屬票據法上之發票及背書行為
    ；且被告雖應錢莊人士要求偽造「乙○○」及「黃身妹」之
    簽名及指印，然其乃因被告於簽發本票之際即將入營服役（
    九十三年四月七日之後），錢莊人士始要求被告簽捺家人姓
    名指印以供其等聯絡方便之用等情，業據被告供明在卷，且
    依其簽捺署押位置，亦堪認其所述屬實；是其偽造「乙○○
    」、「黃身妹」之署押行為，亦未有以之表彰乙○○、黃身
    妹二人對於該本票發票行為為認可或保證之意思；從而，該
    偽造之簽名及指印亦不該當於刑法第二百二十條所規定之準
    文書；據上，本件被告所為上揭行為，核與偽造有價證券及
    偽造文書罪之構成要件均不相符。本案依扣案之本票影本記
    載內容及被告甲○○供述之情節，核其所為，係犯刑法第二
    百一十七條第一項之偽造署押罪。被告一行為同時偽造「乙
    ○○」及「黃身妹」二人之署押，為想像競合犯，應依刑法
    第五十五條前段之規定，從一重之偽造署押罪處斷。公訴意
    旨雖未提及被告偽造如附表編號二所示署押部分，惟該部分
    與已起訴部分具有實質上之裁判一罪關係，應為起訴效力所
    及，本院自得併予審究，附此敘明。再公訴意旨認被告上開
    所為應構成累犯，無非係認被告偽造署押之日期為票載發票
    日即九十三年十二月十八日，然本院綜合上述各節，認被告
    偽造行為應係於九十三年三月初某日，已如前揭，從而被告
    上揭行為係於其前案執行完畢之前，被告所為自不該當於累
    犯之構成要件，併此敘明。爰審酌被告因年輕識淺，誤向地
    下錢莊借貸，並應錢莊人士要求偽造父親及祖母之署押之犯
    罪動機、目的、手段，而被告之父祖因遭受錢莊催討而飽受
    驚嚇，及被告犯後坦認所為，態度尚稱良好，且已清償積欠
    錢莊債務，免去家人受苦等一切情狀，量處如主文所示之刑
    ，並諭知易科罰金之折算標準。偽造如附表所示之「乙○○
    」、「黃身妹」之署押五枚，不問屬於犯人與否，應依刑法
    第二百十九條之規定宣告沒收。
據上論斷，應依刑事訴訟法第四百五十二條、第二百七十三條之
一第一項、第二百九十九條第一項前段，刑法第二百十七條第一
項、第五十五條前段、第四十一條第一項前段、第二百十九條，
罰金罰鍰提高標準條例第二條，判決如主文。
中　　華　　民　　國　　94　　年　　8 　　月　　31　　日
                  刑事第十二庭  法　官　王鏗普
以上正本證明與原本無異
如不服本判決，應於收受本判決後十日內向本院提出上訴書狀，
其未敘述上訴理由者，並得於提起上訴後十日內向本院補提理由
書狀（均須按他造當事人之人數附繕本）「切勿逕送上級法院」
                                書記官　楊家印
中　　華　　民　　國　　94　　年　　8 　　月　　31　　日
附錄本案論罪科刑法條全文：
中華民國刑法第217條
(偽造盜用印章印文或署押罪)
偽造印章、印文或署押，足以生損害於公眾或他人者，處 3 年以
下有期徒
刑。
盜用印章、印文或署押，足以生損害於公眾或他人者，亦同。
附表
┌──┬────┬─────┬────┬────────┐
│編號│票據號碼│票載發票日│票面金額│偽造之署押、數量│
│    │        │(民國)    │(新臺幣)│                │
├──┼────┼─────┼────┼────────┤
│１  │0000000 │93.12.18  │二萬元  │「乙○○」簽名、│
│    │        │          │        │指印各一枚，「黃│
│    │        │          │        │身妹」簽名、指印│
│    │        │          │        │各一枚          │
├──┼────┼─────┼────┼────────┤
│２  │0000000 │93.11.20  │三萬元  │「乙○○」簽名一│
│    │        │          │        │枚              │
└──┴────┴─────┴────┴────────┘
